臺灣雲林地方法院刑事判決
111年度金訴字第32號
公  訴  人  臺灣雲林地方檢察署檢察官
被      告  張奇鎮



上列被告因違反洗錢防制法等案件，經檢察官提起公訴（110年
度偵字第7522號、第7932號、第9339號、第9400號、第9504號、
111年度偵字第463號、第626號）及移送併辦（110年度偵字第79
09號、111年度偵字第1088號、第1348號、第3051號），被告於
準備程序中為有罪之陳述，本院合議庭裁定由受命法官獨任行簡
式審判程序，判決如下：
    主      文
丁○○幫助犯洗錢防制法第十四條第一項之洗錢罪，處有期徒刑參
月，併科罰金新臺幣參萬元，罰金如易服勞役，以新臺幣壹仟元
折算壹日。
    事實及理由
壹、犯罪事實
　　丁○○知悉近年來以虛設、借用或買賣人頭帳戶等方式，供詐
    欺者作為詐欺他人交付財物等不法用途多有所聞，而金融機
    構帳戶係個人理財之重要工具，關係個人財產、信用之表徵
    ，應可預見將金融機構金融卡及密碼等資料提供予無相當信
    賴基礎之他人，可能供詐欺者所用，便利詐欺者得詐騙不特
    定民眾將款項匯入該人頭帳戶，再將該犯罪所得轉出，製造
    金流斷點，達到掩飾、隱匿之結果，以逃避檢警之追緝，竟
    仍不違背其本意，基於幫助詐欺取財及幫助洗錢之不確定故
    意，於民國110年7月間某日，在址設新北市○○區○○○路00號
    之沃客商旅三重正義館，將其所申設臺灣中小企業銀行帳戶
    (帳號000-00000000000號)之網路銀行帳號、密碼及金融卡
    ，交付給真實姓名年籍不詳、暱稱「胡迪」之人(下稱「胡
    迪」)，供其所屬詐欺成員（無證據證明有未滿18歲之人，
    亦無證據證明成員有3 人以上）使用。嗣該詐欺成員共同意
    圖為自己不法之所有，基於詐欺取財及洗錢之犯意，以如附
    表編號1至6所示之方式，向如附表編號1至6所示之對象實施
    詐欺行為，致如附表編號1至6所示之對象陷於錯誤，而得手
    如附表編號1至6所示之金額。嗣經附表編號1至6所示之對象
    查覺受騙後報警處理，因而查獲上情。　
貳、程序部分
　　本案被告丁○○所犯之罪，非死刑、無期徒刑、最輕本刑為3 
    年以上有期徒刑之罪，或高等法院管轄第一審之案件，被告
    就前揭被訴事實為有罪之陳述，經受命法官告以簡式審判程
    序之旨，並聽取被告及公訴人之意見後，本院認無不得或不
    宜改依簡式審判程序進行之處，爰依刑事訴訟法第273 條之
    1 第1 項、第284 條之1 規定，經合議庭評議後，裁定本案
    由受命法官獨任進行簡式審判程序。是本案之證據調查，依
    刑事訴訟法第273 條之2 規定，不受同法第159 條第1 項、
    第161 條之2 、第161 條之3 、第163 條之1 及第164 條至
    第170 條規定之限制，先予敘明。　　
參、認定犯罪事實所憑之證據及理由
一、上揭犯罪事實，業據被告坦承不諱(本院卷第244、270、398
    頁)，並有如附件所示之人證、書證為憑，足徵被告之任意
    性自白與前揭事實相符。
二、針對附表編號4部分，臺灣雲林地方檢察署檢察官111年度偵
    字第1088號、第1348號移送併辦意旨誤載告訴人甲○○於110
    年8月3日、5日匯款新臺幣(下同)45萬元至被告之中小企銀
    帳戶等節，業經公訴人當庭更正(本院卷第244頁)，且有告
    訴人甲○○警詢陳述（警8335卷第3至5頁）、屏東縣政府警察
    局屏東分局民生派出所受理詐騙帳戶通報警示簡便格式表1
    份（警8335卷第16頁）、告訴人甲○○提出之匯款回條聯1紙
    （警8335卷第17頁）、被告所申設之臺灣中小企業銀行帳號
    000-00000000000號帳戶申請人資料及交易明細1份（警0209
    卷第19至25頁、警2159卷第47至54頁、警2577卷第195至203
    頁、警2934卷第8至9頁反面、警3602卷第15至22頁、警8335
    卷第35至42頁、偵7522卷第115至127頁）在卷可查，一併說
    明。　
三、據此，本案事證明確，被告前揭犯行，堪以認定，應依法論
    罪科刑。
肆、論罪科刑
一、按行為人提供金融帳戶之金融卡及密碼供他人使用，嗣後告
    訴人或被害人雖匯入款項，然此時之金流仍屬透明易查，在
    形式上無從合法化其所得來源，未造成金流斷點，尚不能達
    到掩飾或隱匿特定犯罪所得之來源、去向及所在之作用，須
    待款項遭提領後，始產生掩飾、隱匿之結果。故而，行為人
    提供金融帳戶提款卡及密碼，若無參與後續之提款行為，即
    非洗錢防制法第2條第2款所指洗錢行為，無從成立一般洗錢
    罪之直接正犯。又金融帳戶乃個人理財工具，依我國現狀，
    申設金融帳戶並無任何特殊限制，且可於不同之金融機構申
    請多數帳戶使用，是依一般人之社會通念，若見他人不以自
    己名義申請帳戶，反而收購或借用別人之金融帳戶以供使用
    ，並要求提供提款卡及告知密碼，則提供金融帳戶者主觀上
    如認識該帳戶可能作為對方收受、提領特定犯罪所得使用，
    對方提領後會產生遮斷金流以逃避國家追訴、處罰之效果，
    仍基於幫助之犯意，而提供該帳戶之提款卡及密碼，以利洗
    錢實行，仍可成立一般洗錢罪之幫助犯（參照最高法院108
    年台上大字第3101號裁定意旨）。經查，本件並無證據顯示
    被告與「胡迪」及其所屬之詐騙成員有何共同詐欺、洗錢之
    犯意聯絡。又被告自陳國中畢業之教育程度，現從事泥作之
    工作，每月收入約5 萬至6萬元等語（本院卷第271頁），是
    其應係具備一般生活智識能力、社會經驗之人，主觀上當有
    認識該他人利用人頭帳戶之目的係為不法用途，金流經由人
    頭帳戶被提領後將產生追溯困難之情，卻仍提供上開帳戶之
    資料以利洗錢實行，自應成立幫助一般洗錢罪。是核被告所
    為，係犯刑法第30條第1項前段、第339條第1項之幫助詐欺
    取財罪，及刑法第30條第1項前段、洗錢防制法第14條第1項
    之幫助洗錢罪。
二、本案附表編號1、4、6所示之告訴人，雖客觀均有數次匯款
    行為，然均係詐騙成員於密接時、地，對於同一告訴人所為
    之侵害，係基於同一機會、方法，本於單一決意陸續完成，
    應視為數個舉動之接續施行，為接續犯，各應僅以一罪論。
    另被告以一幫助行為，提供上開帳戶資料給詐欺成員使用，
    致附表各編號所示之對象受詐欺後，陸續匯入款項至上開帳
    戶內，旋遭詐欺成員提領，係以單一之幫助詐欺行為，侵害
    附表各編號所示之對象之財產法益，為同種想像競合犯，又
    被告之行為同時使詐欺成員經由掌控上開帳戶之提領權限，
    而掩飾、隱匿犯罪所得之真正去向，則屬異種想像競合犯，
    應依刑法第55條前段規定，從一重以幫助洗錢罪論處。　　
三、被告既係對正犯資以助力而未參與犯罪構成要件行為之實行
    ，為洗錢罪之幫助犯，爰依刑法第30條第2項之規定，按正
    犯之刑減輕之。又被告於本院準備程序及審理中，自白幫助
    洗錢犯行，如前所述，依洗錢防制法第16條第2項規定減輕
    其刑，並依法遞減之。　　
四、臺灣雲林地方檢察署檢察官以110年度偵字第7909號、111年
    度偵字第1088號、第1348號、第3051號案件移送本院併辦，
    移送併辦之犯罪事實，與起訴之犯罪事實核屬同一案件，本
    即為起訴效力所及，本院自應併予審理。　　　　
五、爰審酌被告素有使用金融帳戶之經驗，在政府及大眾媒體之
    廣泛宣導下，理應對於國內現今詐欺案件層出不窮之情形有
    所認知，竟提供上開帳戶資料供詐欺成員作為犯罪工具，因
    此幫助詐欺成員遂行詐欺取財犯罪之目的，並得以隱匿其真
    實身分，復使詐欺成員得以掩飾、隱匿犯罪所得之真正去向
    ，而保有犯罪所得，減少遭查獲之風險，使詐騙成員更加肆
    無忌憚，助長犯罪之猖獗，且造成本案如附表所示之告訴人
    、被害人各自受有如附表所示之損害，金額非低，亦尚未與
    告訴人、被害人達成和解，所為誠屬不該。惟念及被告犯後
    坦承犯行，具有悔意，犯後態度尚佳，且被告本身未實際參
    與詐欺取財、洗錢等犯行。兼衡被告自陳國中畢業之教育程
    度；未婚，無子女；家庭成員有媽媽、妹妹；現從事泥作之
    工作，每月收入約5 萬至6萬元等一切情狀。再徵諸檢察官
    、被告對本案刑度之意見、被告之素行(詳見卷內臺灣高等
    法院被告前案紀錄表)等一切情狀，量處如主文所示之刑，
    並諭知罰金如易服勞役之折算標準。此外，本案無其他證據
    證明被告獲有利益，無從沒收犯罪所得，附此敘明。　
據上論斷，應依刑事訴訟法第273 條之1 第1 項、第299 條第1
項前段（依刑事判決精簡原則，僅記載程序法條），判決如主文
。
本案經檢察官乙○○提起公訴及移送併辦，檢察官姜智仁、陳淑蓉
移送併辦，檢察官謝宏偉到庭執行職務。
中　　華　　民　　國　　111 　年　　6 　　月　　29　　日
                  刑事第八庭  法  官  蕭孝如

以上正本證明與原本無異。
如不服本判決應於收受判決後 20 日內向本院提出上訴書狀，並
應敘述具體理由；其未敘述上訴理由者，應於上訴期間屆滿後20
 日內向本院補提理由書（均須按他造當事人之人數附繕本）。
「切勿逕送上級法院」。
                              書記官  鄭庭羽
中　　華　　民　　國　　111 　年　　6 　　月　　29　　日

附錄本件論罪科刑法條全文
中華民國刑法第30條
幫助他人實行犯罪行為者，為幫助犯。雖他人不知幫助之情者，
亦同。
幫助犯之處罰，得按正犯之刑減輕之。

中華民國刑法第339條
意圖為自己或第三人不法之所有，以詐術使人將本人或第三人之
物交付者，處五年以下有期徒刑、拘役或科或併科五十萬元以下
罰金。
以前項方法得財產上不法之利益或使第三人得之者，亦同。
前二項之未遂犯罰之。

洗錢防制法第14條
有第二條各款所列洗錢行為者，處七年以下有期徒刑，併科新臺
幣五百萬元以下罰金。
前項之未遂犯罰之。
前二項情形，不得科以超過其特定犯罪所定最重本刑之刑。　　
　　　　　　　　　　　　　　　　　　　　　　　　
附表：詐欺成員詐騙方式及過程
編號  對象 遭詐騙情節 匯款/存款時間 匯款金額 （新臺幣） 匯入帳戶   1 （即起訴書附表編號6） 戊○○（告訴人） 戊○○於110年7月30日，透過社群軟體Facebook及LINE，結識自稱「陳易峰（Kris）」之男子，其向戊○○介紹網址為http://mgm.am90.xyz(澳門美高梅有限公司)之網站，請戊○○幫其對獎，並向戊○○推薦購買下注，保證穩賺云云，致戊○○陷於錯誤。 110年8月18日上午10時3分許 50,000元 丁○○之中小企銀帳戶（帳號000-00000000000號）    110年8月18日上午10時4分許 34,000元  2 （即起訴書附表編號7） 庚○○（被害人） 庚○○於110年8月1日，透過通訊軟體LINE，結識自稱「李靜怡」之女子，其向庚○○佯稱可透過投資購買物品獲利，並傳送通訊軟體LINE名稱「台灣亞馬遜跨境購物平台」之連結以供加入，由庚○○自行與「台灣亞馬遜跨境購物平台」聯絡，該帳號向庚○○表示係以購買貨物賺取價差的方式獲利，但必須先行支付成本價給公司，待公司出貨、客戶收到貨物後，客戶即會匯款至帳戶云云，致庚○○陷於錯誤。 110年8月19日下午1時40分許(起訴書誤載為下午1時41分許) 52,000元 丁○○之中小企銀帳戶（帳號000-00000000000號）   3 (即偵7909號移送併辦意旨書)  李啓宏（告訴人） 李啓宏於110年8月16日晚間9時許，透過社群軟體Facebook及LINE，結識自稱「金彩539小林」之男子，佯稱因是運彩公司內部人員不能直接投注，要找網路上的人合作，能讓李啓宏百分之百中獎云云，致李啓宏陷於錯誤。 110年8月17日上午10時44分許 10,000元 丁○○之中小企銀帳戶（帳號000-00000000000號） 4 (即偵1088、1348號移送併辦意旨書) 甲○○（告訴人） 甲○○於110年7月13日下午2時許，透過社群軟體派愛族，結識自稱「林勇強」之男子，佯稱其為銀行經理，銀行有一批銀票可收購，然因不得以其銀行經理的名義為之，故可由甲○○擔任購買銀票之投資者，拉攏甲○○投資云云，致甲○○陷於錯誤。 110年8月18日中午12時24分許 450,000元 丁○○之中小企銀帳戶（帳號000-00000000000號）    110年8月198日中午12時40分許 150,000元  5 (即偵1088、1348號移送併辦意旨書) 己○○（告訴人） 己○○於110年8月9日，透過網路購物亞馬遜店商客服及LINE，結識自稱「陳予恩」之男子，佯稱其為亞馬遜貿易平臺之代理商，在該平臺上進行下單及交貨，藉此賺取買賣差價，然必須先行存入貨款進貨，否則會有違約問題云云，致己○○陷於錯誤。 110年8月19日上午10時19分許 57,000元 丁○○之中小企銀帳戶（帳號000-00000000000號） 6 (即偵3051號移送併辦意旨書) 丙○○（告訴人） 丙○○於110年7月12日，透過社群軟體LINE，結識自稱「陳語夢」之女子，向丙○○介紹比特幣投資資訊，並提供「MDC1」之投資軟體，招攬丙○○投資云云，致丙○○陷於錯誤。 110年8月19日上午9時31分許 30,000元 丁○○之中小企銀帳戶（帳號000-00000000000號）    110年8月19日上午9時45分許 20,000元  

附件：
壹、人證部分： 
　㈠證人即告訴人戊○○：【起訴書附表編號6】
　⒈證人即告訴人戊○○於110 年8月19日警詢筆錄（警2159卷第9
    至11頁）　
　㈡證人即被害人庚○○：【起訴書附表編號7】
　⒈證人即被害人庚○○於110年8月26日警詢筆錄（警2577卷第31
    至33頁）　
　㈢證人即告訴人李啓宏：【偵7909卷移送併辦意旨書】
　⒈證人即告訴人李啓宏於110年8月19日警詢筆錄（警2934卷第6
    頁正反面）　
　㈣證人即告訴人甲○○【偵1088、1348卷移送併辦意旨書】
　⒈證人即告訴人甲○○於110年8月25日警詢筆錄（警8335卷第3至
    5頁）　
　㈤證人即告訴人己○○【偵1088、1348卷移送併辦意旨書】
　⒈證人即告訴人己○○於110年9月14日警詢筆錄（警0209卷第37
    至38頁）
　⒉證人即告訴人己○○於110年9月29日警詢筆錄（警0209卷第39
    至41頁）
　㈥證人即告訴人丙○○【偵3051卷移送併辦意旨書】
　⒈證人即告訴人丙○○於110 年9月23日警詢筆錄（警8335卷第23
    至26頁）
　　
貳、書證部分：
一、告訴人資料部分：
　㈠證人即告訴人戊○○：【起訴書附表編號6】
　⒈告訴人戊○○與「陳易峰」間之對話紀錄截圖2張、告訴人戊○○
    與「kris」間之對話紀錄截圖5張、告訴人戊○○所申辦、帳
    號000-0000000000000000號帳戶網路銀行交易紀錄截圖4張
    （警2159卷第23至33頁）　
　⒉內政部警政署反詐騙諮詢專線紀錄表、新北市政府警察局海
    山分局新海派出所受理詐騙帳戶通報警示簡便格式表、金融
    機構聯防機制通報單各2份（警2159卷第13至21頁）　
　㈡證人即被害人庚○○：【起訴書附表編號7】
　⒈被害人庚○○所提出之臺灣中小企業銀行存款憑條影本1紙、被
    害人庚○○與「李靜怡」間之對話紀錄內容16紙、被害人庚○○
    與「台灣亞馬遜跨境購物平台」間之對話紀錄內容7紙、被
    害人庚○○與「蕾蕾Baby」、「張雨珊」、「趙怡琳」、「汪
    曉雯」間之對話紀錄內容各1紙（警2577卷第61至93頁）　
　⒉新竹縣政府警察局竹北分局高鐵派出所陳報單、內政部警政
    署反詐騙諮詢專線紀錄表、新竹縣政府警察局竹北分局高鐵
    派出所受理各類案件紀錄表、新竹縣政府警察局竹北分局高
    鐵派出所受理案件證明單、新竹縣政府警察局竹北分局高鐵
    派出所受理詐騙帳戶通報警示簡便格式表各1份、金融機構
    聯防機制通報單3紙（警2577卷第35至59頁）
　㈢證人即告訴人李啓宏：【偵7909卷移送併辦意旨書】
　⒈告訴人李啓宏所提出之郵局帳戶存摺封面及內頁影本、手機
    畫面翻拍照片1份（警2934卷第18至21頁）　
　⒉高雄市政府警察局小港分局高松派出所受理各類案件紀錄表
    、受理案件證明單、內政部警政署反詐騙諮詢專線紀錄表、
    受理詐騙帳戶通報警示簡便格式表各1份、金融機構聯防機
    制通報單2紙（警2934卷第11至16頁）
　㈣證人即告訴人甲○○【偵1088、1348卷移送併辦意旨書】
　⒈告訴人甲○○所提出之匯款回條聯1紙、告訴人甲○○與「林勇強
    」、「海外部」間之對話紀錄截圖8張（警8335卷第17頁、
    第20至23頁）　　
　⒉內政部警政署反詐騙諮詢專線紀錄表、屏東縣政府警察局屏
    東分局民生派出所受理案件證明單、屏東縣政府警察局屏東
    分局民生派出所受理詐騙帳戶通報警示簡便格式表各1份（
    警8335卷第7至16頁）　
　㈤證人即告訴人己○○【偵1088、1348卷移送併辦意旨書】
　⒈告訴人己○○所提出之臺灣銀行帳號000000000000號帳戶存摺
    存款歷史交易明細查詢、存摺封面及內頁交易明細影本、轉
    帳結果截圖、告訴人己○○與「亞馬遜貿易客服」間之對話紀
    錄截圖17張（警0209卷第45頁、第63至81頁）
　⒉內政部警政署反詐騙諮詢專線紀錄表1紙、金融機構聯防機制
    通報單2紙（警0209卷第46至49頁）
　㈥證人即告訴人丙○○【偵3051卷移送併辦意旨書】
　⒈告訴人丙○○所提出之網路銀行交易明細、告訴人丙○○與「陳
    語夢」間之LINE對話紀錄截圖各1份（警3602卷第63至85頁
    ）
　⒉內政部警政署反詐騙諮詢專線紀錄表、苗栗縣警察局苗栗分
    局北苗派出所受理案件證明單、受理各類案件紀錄表、受理
    詐騙帳戶通報警示簡便格式表、金融機構聯防機制通報單各
    1份（警3602卷第27至61頁）
二、本案相關帳戶：　
　㈠被告所申設之臺灣中小企業銀行帳號000-00000000000號帳戶
    申請人資料及交易明細1份（警0209卷第19至25頁、警2159
    卷第47至54頁、警2577卷第195至203頁、警2934卷第8至9頁
    反面、警3602卷第15至22頁、警8335卷第35至42頁、偵7522
    卷第115至127頁）
  ㈡金融帳戶開戶查詢系統之銀行回應明細資料(本院卷第69至第
    73頁)
  ㈢臺灣中小企業銀行土城分行111年3月31日土城字第111820076
    4號函附交易明細(本院卷第149頁至第156頁)
     
⒈